最高法院刑事判決　　　　　　　　　　　　　　　九十一年度台上字第三０八八號
　　上　訴　人　甲○○
右上訴人因業務過失致人於死案件，不服台灣高等法院高雄分院中華民國八十九年三
月十六日第二審判決（八十八年度交上訴字第五三號，起訴案號：台灣高雄地方法院
檢察署八十七年度偵字第二七三八一號），提起上訴，本院判決如左：
    主  文
上訴駁回。
    理  由
按刑事訴訟法第三百七十七條規定：上訴於第三審法院，非以判決違背法令為理由，
不得為之。是提起第三審上訴，應以原判決違背法令為理由，係屬法定要件。且必須
依據卷內資料為具體之指摘，並足據以辨認原判決已具備違背法令之形式，始屬相當
。本件原判決撤銷第一審科刑判決，改判論處上訴人甲○○從事業務之人，因業務上
之過失致人於死，累犯罪刑。已敘明所憑證據及認定理由。並敘明上訴人於偵查中供
承其無大貨車駕駛執照，但開車快一年多，平日有請司機載貨，司機不在時，由其自
行駕駛大貨車載運海菜送貨等情。證人何豐展、林瑞麟並已證述上訴人之營業大貨車
，係靠行於北辰汽車貨運有限公司（下稱北辰貨運公司），當日係因司機何豐展生病
，上訴人自行駕駛大貨車送貨等語。認上訴人雖係海菜批發商，但平日司機不在時，
亦自行駕駛大貨車載運海菜送貨，其駕駛營業大貨車乃其社會活動之一，在社會上有
其特殊之屬性（地位），因而其駕車自屬其社會生活之地位而反覆執行業務，應為從
事駕駛業務之人。上訴人當日雖係因司機何豐展生病而駕車送貨，惟其駕駛大貨車已
有一年多，顯非第一次臨時代理駕駛，其情況與最高法院四十六年台上字第十三號判
例意旨有別，自非得以援比，綦詳。所為合法之事實認定，俱有卷內證據資料足憑，
從形式上觀察，並無違背法令之情形存在。上訴意旨略稱：上訴人雖曾於警訊時供稱
「沒有大貨車駕駛執照，但開了一年多，有請司機載，司機不在由上訴人載運海菜」
，然於一審審理時改稱「當捆工。」原審審理時稱「大貨車是上訴人購買，平時請司
機開，上訴人在車上幫忙，當天因司機受傷，才由上訴人開。」證人即司機何豐展於
原審審理時亦證述上訴人平時沒有常開車，當時（天）是伊生病，才由上訴人開車。
另證人即北辰貨運公司負責人許順隆之妻林瑞麟則證稱：ＷＥ｜六０二號大貨車是上
訴人所有，……靠行在北辰貨運公司，平常有請一位司機，上訴人會隨車出去接洽業
務，當天司機何豐展受傷，所以臨時才由上訴人開車，上訴人平時是不開車各等語。
而北辰貨運公司負責人許順隆亦出具證明書證明上訴人僅係購車靠行該公司，並非駕
駛大貨車之司機。此等均為有利於上訴人之證據，原判決未曾細心勾稽，亦未說明不
予採納之理由，遽認上訴人係從事營業大貨車駕駛職務之人，逕依刑法第二百七十六
條第二項之罪相繩，與最高法院四十六年台上字第十三號、五十六年台上字第二三二
九號判例要旨不相符合，原判決有不載理由、不適用法則及適用不當之違法云云。查
原判決就上訴人於一審改稱其當捆工及其所舉證人何豐展、林瑞麟之證言及所提北辰
貨運公司負責人許順隆出具之證明書，固疏未說明其不足採為有利上訴人證據之理由
，然此訴訟程序上之違誤，對於判決顯然無影響，依刑事訴訟法第三百八十條之規定
，仍不得執為上訴第三審之理由。是上訴意旨並未依據卷內資料具體指明原判決如何
違背法令，徒就原審採證認事之職權行使及判決理由已說明之事項，任憑己意指摘其
有判決不載理由、不適用法則及適用不當之違法，自非適法之上訴第三審理由，應認
其上訴為違背法律上之程式，予以駁回。
據上論結，應依刑事訴訟法第三百九十五條前段，判決如主文。
中      華      民      國    九十一    年      六      月      六      日
                              最高法院刑事第二庭
                                  審判長法官  陳  錫  奎
                                        法官  洪  清  江
                                        法官  李  伯  道
                                        法官  呂  丹  玉
                                        法官  陳  世  雄
      右正本證明與原本無異
                                              書  記  官
中      華      民      國    九十一    年      六      月     十一     日
